【裁判字號】    95,上訴,2565
【裁判日期】    951227
【裁判案由】    毒品危害防制條例
【裁判全文】
臺灣高等法院臺中分院刑事判決        95年度上訴字第2565號
上  訴  人
即  被  告  乙○○
上列上訴人因毒品危害防制條例案件，不服臺灣南投地方法院95
年度訴字第620號中華民國95年9月29日第一審判決（起訴案號：
臺灣南投地方法院檢察署95年度毒偵字第1097號），提起上訴，
並經檢察官移送併辦（併辦案號：台灣台中地方法院檢察署95年
度毒偵字第4984號）本院判決如下：
    主      文
上訴駁回。
    事      實
一、乙○○曾於民國88年間，因施用毒品案件經臺灣臺中地方法
    院以88年度毒聲字第3962號裁定送戒治處所施以強制戒治，
    於 88年7月27日入所執行，經執行屆滿三月後，再由同法院
    以89年度毒聲字第2152號裁定停止戒治付保護管束，乙○○
    乃於 89年4月21日停止戒治出所付保護管束，惟嗣又遭撤銷
    停止戒治，再於89年5月26日入所執行，迄89年12月2日執行
    完畢。
二、嗣乙○○又於92年間再因違反毒品危害防制條例之連續施用
    第一級、第二級毒品案件，經臺灣臺中地方法院以92年度訴
    字第1631號判決分別判處有期徒刑九月、六月，並定應執行
    有期徒刑一年一月確定，於93年1月9日入監執行，而於94年
    1月27日因縮短刑期執行完畢。
三、然乙○○猶不知悔改，復基於施用第一級毒品海洛因之犯意
    ，於95年4月1日某時許，在南投縣埔里鎮○○○街70號住處
    ，以將海洛因摻入香菸內點火吸食所產生煙霧之方式，施用
    海洛因一次。另基於施用第二級毒品甲基安非他命之犯意，
    於同上時、地，以將甲基安非他命置入玻璃吸食器內點火燒
    烤並吸食所產生煙霧之方式，施用甲基安非他命一次，而為
    警於95年4月3日15時50分許在臺中市政府警察局第一分局西
    區派出所經其同意採尿送驗後，呈嗎啡及甲基安非他命陽性
    反應，因而查獲。
四、案經臺中市政府警察局第一分局報告臺灣臺中地方法院檢察
    署檢察官呈請臺灣高等法院臺中分院檢察署令轉臺灣南投地
    方法院檢察署檢察官偵查起訴。
    理      由
一、認定犯罪事實所憑之證據及理由：
(一)、上訴人即被告乙○○於原審法院準備程序及審理中均坦承施
    用海洛因與甲基安非他命各一次之犯行，核與下列所示證據
    相符而可採。
(二)、95年4月3日15時50分許採集之被告尿液，經送詮昕科技股份
    有限公司檢驗結果，呈嗎啡與甲基安非他命陽性反應，有該
    公司報告日期：95年4月19日、報告編號： 00000000號濫用
    藥物尿液檢驗報告一份附於警卷內可稽，被告自白核與事實
    相符，被告確有上開時、地，施用海洛因及施用甲基安非他
    命各一次之行為。
(三)、被告曾於88年間，因施用毒品案件經臺灣臺中地方法院以88
    年度毒聲字第3962號裁定送戒治處所施以強制戒治，於88年
    7月27日入所執行，經執行屆滿三月後，再由同法院以 89年
    度毒聲字第2152號裁定停止戒治付保護管束，乙○○乃於89
    年4月21 日停止戒治出所付保護管束，惟嗣又遭撤銷停止戒
    治，再於89年5月26日入所執行，迄89年12月2日執行完畢等
    情，有臺灣高等法院被告全國前案紀錄表、臺灣南投地方法
    院檢察署刑案資料查註紀錄表各一份附於原審卷、偵查卷內
    可憑。被告本次施用第一級、第二級毒品之行為固在89年12
    月2日強制戒治執行完畢釋放後五年後所為， 惟按毒品危害
    防制條例於92年7月9日修正公布，自93年1月9日施行，其中
    第20條、第23條將施用毒品之刑事處遇程序區分為「初犯」
    及「五年內再犯」與「五年後再犯」。其立法理由略謂：「
    初犯」經觀察、勒戒或強制戒治後，應為不起訴處分；經觀
    察、勒戒或強制戒治執行完畢釋放後「五年內再犯」者，因
    其再犯率甚高，原實施之觀察、勒戒及強制戒治已無法收其
    實效，應依法追訴。至於經觀察、勒戒或強制戒治執行完畢
    釋放後「五年後再犯」者，因前所實施之觀察、勒戒或強制
    戒治已足以遮斷其毒癮，為期鼓勵自新並協助斷除毒癮，仍
    適用「初犯」規定，先經觀察、勒戒或強制戒治之程序。從
    而依修正後之規定，應僅限於「初犯」及「五年後再犯」此
    二種情形始應先經觀察、勒戒或強制戒治程序。倘被告於五
    年內已曾再犯並經依法追訴，顯見其再犯率甚高，觀察、勒
    戒或強制戒治已無法收其實效，則縱其第三次以上再度施用
    毒品之時間係在初犯經觀察、勒戒或強制戒治執行完畢釋放
    五年以後，仍不符合「五年後再犯」之規定，即應依該條例
    第10條規定處罰（最高法院95年5月9日95年第七次刑事庭會
    議決議、同院95年度台非字第59號判決、95年度台上字第10
    71號判決參照）。被告既於前揭強制戒治執行完畢釋放後之
    92年間，再因連續施用第一級、第二級毒品犯行經判刑確定
    ，業如前述，顯見其再犯率甚高，觀察、勒戒或強制戒治已
    無法收其實效，則其本次強制戒治執行完畢五年後之施用第
    一級、第二級毒品犯行即仍應依法論科。
二、論罪科刑之理由：
(一)、被告乙○○行為後，於94年2月2日修正公布之刑法，已於95
    年7月1日施行。本件被告所犯固係毒品危害防制條例中之特
    別刑法部分，惟修正前後之刑法第十一條均規定，本法總則
    於其他法律有刑罰或保安處分之規定者，亦適用之。但其他
    法律有特別規定者，不在此限。被告違反毒品危害防制條例
    特別刑法部分既仍有特別規定外之刑法總則適用，則前揭刑
    法修正即有比較之必要。按行為後法律有變更者，適用行為
    時之法律。但行為後之法律有利於行為人者，適用最有利於
    行為人之法律，現行刑法第2條第1項定有明文。經核：
    1.累犯部分，被告前於92年間因違反毒品危害防制條例之連
      續施用第一級、第二級毒品案件，經臺灣臺中地方法院以
      92年度訴字第1631號判決分別判處有期徒刑九月、六月，
      並定應執行有期徒刑一年一月確定，於93年1月9日入監執
      行，而於 94年1月27日因縮短刑期執行完畢等情，有上揭
      被告前科紀錄可憑。茲被告於五年以內再故意犯本件有期
      徒刑以上之罪，不論依修正前之刑法第47條規定或修正後
      之刑法第47條第1項規定，均構成累犯。
    2.定應執行刑部分，修正後刑法第51條第5 款規定，宣告多
      數有期徒刑者，於各刑中之最長期以上，各刑合併之刑期
      以下，定其刑期。但不得逾三十年。而修正前之刑法第51
      條第5 款則規定，宣告多數有期徒刑者，於各刑中之最長
      期以上，各刑合併之刑期以下，定其刑期，但不得逾二十
      年。相較結果，修正後刑法並未更有利於被告。
    3.經綜合上情比較之結果，應以修正前即被告行為時之刑法
      較有利於被告，依現行刑法第2條第1項前段規定，本件應
      適用修正前刑法。
(二)、按海洛因、甲基安非他命分屬毒品危害防制條例第2條第2項
    第1款及第2款所指之第一級、第二級毒品，不得非法施用。
    核被告乙○○施用海洛因、甲基安非他命之所為，分別係犯
    違反毒品危害防制條例第10條第1項、第2項之施用第一級、
    第二級毒品罪。其施用前，持有毒品海洛因、甲基安非他命
    ，為施用行為之當然手段，不另論罪。又被告所犯上開二罪
    ，犯意各別，罪名不同，應分論併罰之。
(三)、被告係於有期徒刑執行完畢後五年內再分別犯本件有期徒刑
    以上之罪，均為累犯，業如前述，應依修正前刑法第47條規
    定，各加重其刑。
三、原審判決適用毒品危害防制條例第10條第1項、第2項，刑法
    第2條第1項前段，刑法第11條前段、修正前刑法第47條、第
    51條第5 款，就施用第一級毒品、第二級毒品，分別量處有
    期徒刑八月、四月，並定應執行刑有期徒刑十一月，認事用
    法均無違誤，量刑亦屬妥適。被告上訴請求從輕處刑，其上
    訴為無理由，應予駁回。
四、檢察官併辦意旨略以：被告自 95年8月初起至同年9月6日下
    午2時50分許往前回溯96小時內某時點，每日施用一至二次
    ，反覆施用海洛因及甲基安非他命。為警於95年9月6日凌晨
    2 時30分查獲。並以上開施用海洛因、甲基安非他命之犯行
    ，與本案已起訴之施用海洛因、甲基安非他命犯行，性質上
    屬多數行為之集合犯，法律上擬制為一罪，即學理上所稱之
    實質一罪云云。惟查本案之施用海洛因、甲基安非他命之日
    期，均在95年4月1日。移送併辦部分之犯行，則自95年8月
    初開始至同年9月6日間，時間相隔達四個月，顯係另行起意
    所為，與本案並無實質一罪之關係，本院無從併辦，應予退
    回。
五、被告乙○○經合法傳喚，無正當理由不到庭，爰不待其陳述
    逕行判決。
據上論結，應依刑事訴訟法第371條、第368條，判決如主文。
本案經檢察官甲○○到庭執行職務。
中    華    民    國    95    年    12    月    27    日
              刑事第九庭  審判長法  官  陳  筱  珮
                                法  官  康  應  龍
                                法  官  趙  春  碧
上列正本證明與原本無異。
施用第一級毒品部分得上訴。
施用第二級毒品部分不得上訴。
如不服本判決應於收受送達後十日內向本院提出上訴書狀，其未
敘述上訴之理由者並得於提起上訴後十日內向本院補提理由書（
均須按他造當事人之人數附繕本）。
                                書記官  胡  美  娟
中    華    民    國    95    年    12    月    28    日
參考法條
毒品危害防制條例第十條：
施用第一級毒品者，處6月以上5年以下有期徒刑。
施用第二級毒品者，處3年以下有期徒刑。
                                                      Ｒ


司法院資訊處製作；財團法人民間司法改革基金會備份。
